臺灣花蓮地方法院民事裁定　　　　　　 100年度監宣字第32號
聲　請　人　劉馨憶
相　對　人　趙棋賢
關　係　人　趙純瓏
上列聲請人對於相對人聲請監護宣告事件，本院裁定如下：
    主  文
宣告趙棋賢（男、民國○○年○月○○日生、身分證統一編號：
Ｚ000000000號）為受監護宣告之人。
選定劉馨憶（女、民國○○年○月○○日生、身分證統一編號：
Ｚ000000000號）為受監護宣告人趙棋賢之監護人。
指定趙純瓏（女、民國○○年○○月○○日生、身分證統一編號：
Ｚ000000000號）為會同開具財產清冊之人。
聲請費用新台幣壹仟元由受監護宣告之人負擔。
    理  由
一、聲請意旨略以：聲請人係相對人趙棋賢之配偶，因相對人腦
    出血中風致重度昏迷，經延醫診治仍不見起色，如今已無法
    處理自己生活事務，精神狀況已達不能辨識其意思表示之效
    果，為此爰依法聲請宣告趙棋賢為受監護宣告之人，併選定
    聲請人為受監護宣告之人趙棋賢之監護人、相對人之女趙純
    瓏為會同開具財產清冊之人等語，並提出戶籍謄本、親屬關
    係系統表、同意書、親屬會議記錄等件為證。
二、按對於因精神障礙或其他心智缺陷，致不能為意思表示或受
    意思表示，或不能辨識其意思表示之效果者，法院得因本人
    、配偶、四親等內之親屬、最近一年有同居事實之其他親屬
    、檢察官、主管機關或社會福利機構之聲請，為監護之宣告
    ，民法第14條第1項定有明文。經查，本院在鑑定人即財團
    法人佛教慈濟綜合醫院（下稱慈濟醫院）醫師蔡欣記前訊問
    相對人，審驗相對人之心神狀況，其經叫喚均無反應，且依
    該院函覆之鑑定報告書略以：(一)個人生活史及病史：趙員二
    次中風後造成嚴重腦傷，曾開刀治療，長期呈現植物人狀態
    ，也住過安養中心，目前由家人照顧，有氣切與使用鼻胃管
    ，需不定時抽痰與使用氧氣。(二)生活狀況及身心狀態：趙員
    於家中臥床，意識不清，對於叫喚姓名無反應，無語言表達
    能力，大小便失禁，四肢與軀幹僵直，顯示中樞神經受損嚴
    重。日常生活需他人協助，無經濟活動能力與社會性能力。
    鑑定結果認為趙員因器質性腦傷導致植物人狀態，認知功能
    嚴重缺失，其精神障礙已完全不能為（受）意思表示或辨識
    意思表示效果，無復原之可能。有本院訊問筆錄1份及慈濟
    醫院100年7月28日慈醫文字第1000001721號函暨所附精神鑑
    定報告書1件在卷可參。堪認相對人趙棋賢確因精神障礙，
    致其不能辨識其意思表示之效果。
    又查聲請人係相對人之配偶，業有戶籍謄本1份在卷可
    考，是本件聲請，核與法相符，為有理由，應予准許，爰宣
    告胡長生為受監護宣告之人。
三、次按受監護宣告之人應置監護人。又法院為監護之宣告時，
    應依職權就配偶、四親等內之親屬、最近一年有同居事實之
    其他親屬、主管機關、社會福利機構或其他適當之人選定一
    人或數人為監護人，並同時指定會同開具財產清冊之人。法
    院為前項選定及指定前，得命主管機關或社會福利機構進行
    訪視，提出調查報告及建議。監護之聲請人或利害關係人亦
    得提出相關資料或證據，供法院斟酌。又法院選定監護人時
    ，應依受監護宣告之人之最佳利益，優先考量受監護宣告之
    人之意見，審酌一切情狀，並注意下列事項：一受監護宣告
    之人之身心狀態與生活及財產狀況。二受監護宣告之人與其
    配偶、子女或其他共同生活之人間之情感狀況。三監護人之
    職業、經歷、意見及其與受監護宣告之人之利害關係。四法
    人為監護人時，其事業之種類與內容，法人及其代表人與受
    監護宣告之人之利害關係，民法第1110條、第1111條、第
    1111條之1分別定有明文。經查：聲請人為相對人之配偶，
    有戶籍謄本在卷可稽。又本院依職權函請社團法人花蓮縣兒
    童暨家庭關懷協會進行訪視，據函覆略以：聲請人為相對人
    之主要照顧者，安排外傭24小時照顧，四名子女亦協助分擔
    關懷相對人及支付外籍看護及醫療費用，以減緩聲請人之經
    濟壓力及精神壓力。平日子女能在工作之餘陪伴聲請人，可
    見聲請人家庭之凝聚力強，能儘力給予相對人妥適之照料。
    相對人罹病期間，各項事宜多由聲請人出面處理，聲請人為
    公務員退休，雖已高齡74歲，但社會功能佳，堪任監護人一
    職。聲請人與相對人關係親密，持續給予相對人適當之照料
    與充足之關懷，四名子女之探訪與電話關懷亦未曾間斷，聲
    請人有足夠之社會支持。以相對人實際生活情況等面向評估
    ，聲請人適任監護人無明顯不當，建議由聲請人劉馨憶任監
    護人，又經過家族會議討論同意，建議由相對人之女趙純瓏
    為會同開具財產清冊之人等情，有該協會100年7月22日花兒
    家受第1000032號函暨所附個案訪視報告1份在卷可考。本院
    參酌上揭資料，認聲請人為受監護宣告人之配偶，係目前實
    際照顧受監護宣告人之人，而趙純瓏為相對人之女，與相對
    人均屬至親，且經家族會議決議由其擔任會同開具財產清冊
    之人，故認由聲請人負責養護及照顧相對人並管理其財產，
    應能符合相對人之最佳利益，爰選定聲請人為相對人之監護
    人，併指定趙純瓏為會同開具財產清冊之人。又依民法第
    1113條準用同法第1099條之規定，於監護開始時，監護人劉
    馨憶對於受監護宣告人趙棋賢之財產，應會同趙純瓏，於2
    個月內開具財產清冊，並陳報法院，併此敘明。
四、依民事訴訟法第608條第1項裁定如主文。
中    華    民    國    100    年    8    月    30   日
                   家事法庭     法  官  陳雅敏
正本係照原本作成。
如不服本裁定關於選定監護人及指定會同開具財產清冊之人等部
分，應於送達後十日內向本院提出抗告狀，並繳納抗告費新臺幣
1千元；其餘關於宣告監護之部分，不得抗告。
中    華    民    國    100    年    8    月    30   日
                                書記官  唐千惠